臺灣高等法院臺中分院刑事判決　　　　100年度上訴字第142號
上　訴　人　臺灣臺中地方法院檢察署檢察官
被　　　告　廖秋娜
上列上訴人因被告偽造文書等案件，不服臺灣臺中地方法院99年
度訴字第1257號中華民國99年11月12日第一審判決（起訴案號：
臺灣臺中地方法院檢察署99年度偵字第6351號），提起上訴，本
院判決如下：
    主  文
原判決撤銷。
廖秋娜犯如附表一、附表二所示各罪，分別量處如附表一、附表
二所示之刑。應執行有期徒刑參年貳月。
    事  實
一、緣廖秋娜與黃金玉原為兆豐商業銀行股份有限公司（下稱兆
    豐銀行）中台中分行之同事，黃金玉前於民國95年間退休後
    ，將自己所有之兆豐銀行中台中分行帳號：00000000000號
    帳戶之存摺、印章交由廖秋娜保管，委由廖秋娜代為處理其
    指定之帳戶事務；另廖秋娜與蘇淑玲則為空中商專同學，自
    96年間起，蘇淑玲亦將自己所有之兆豐銀行中台中分行帳號
    ：00000000000號之帳戶存摺、印章交予廖秋娜保管，授權
    由廖秋娜於匯入該存摺之利息每達新臺幣（下同）1萬元時
    ，可使用該帳戶轉匯該1萬元至廖秋娜帳戶作為行員優惠存
    款之本金累計，以此方式賺取利息。
二、而因廖秋娜自93年起即屢向黃金玉借貸金錢，且均允以支付
    年利率百分之18（即每1百萬元本金之每月利息為15,000元
    ）之高額利息，借得之金錢均供己投資股票使用，惟自96年
    起即因股票投資失利，致資金捉襟見肘，向黃金玉借得之金
    錢僅能按月支付利息，無法清償本金，於97年間又逢全球金
    融風暴影響，已無資力每月繼續支付黃金玉高達90餘萬元以
    上之利息，迄97年10月前為止業已積欠黃金玉借貸本金達6
    千餘萬元，廖秋娜為解決上開債務問題，明知已無任何清償
    債務之能力，竟隱匿自己之財務狀況，意圖為自己不法之所
    有，分別為下列行為：
(一)、廖秋娜基於詐騙蘇淑玲之犯意，先後於如附表一所示時間，
    撥打電話連絡人在臺中市國泰人壽保險公司上班之蘇淑玲，
    以同表「詐術內容」欄所載事由告知蘇淑玲，而向蘇淑玲施
    用詐術，致蘇淑玲誤信為真，陷於錯誤，分別以保險單質借
    現金後匯款至其先前交付廖秋娜保管之兆豐銀行中台中分行
    帳戶（帳號：00000000000號）內，授權由廖秋娜自行提領
    ，或以現金匯至廖秋娜帳戶之方式，先後交付如附表一所示
    各筆款項予廖秋娜（詳如附表一所示），廖秋娜於取得各該
    款項後，即用於清償自己積欠他人之債務及用以支付先前向
    黃金玉借款所衍生之利息，並非用於其所告知蘇淑玲之取款
    用途，蘇淑玲因此受有財產上之損害。
(二)、廖秋娜另基於詐騙黃金玉之犯意及行使偽造私文書之犯意，
    先後於如附表二所示時間，撥打電話予人在臺中市家中之黃
    金玉，以同表「詐術內容」欄所載事由告知黃金玉，而向黃
    金玉施用詐術，致黃金玉誤信為真，陷於錯誤，分別以語音
    轉帳、網路轉帳等匯款方式將金錢匯至廖秋娜之兆豐銀行中
    台中分行帳戶（帳號：00000000000號）或廖秋娜指定之第
    三人帳戶內之方式，先後交付如附表二所示各筆款項予廖秋
    娜（詳如附表二所示），廖秋娜於取得各該款項後，即用於
    清償自己積欠他人之債務及用以支付先前向黃金玉借款所衍
    生之利息，並非用於其所告知黃金玉之取款用途。其中，廖
    秋娜以如附表二編號8.所示詐術，致黃金玉陷於錯誤而由自
    己之上開帳戶中提領442,000元，再存入廖秋娜指定之蘇淑
    玲兆豐銀行中台中分行帳號00000000000號帳戶後，廖秋娜
    旋利用其代蘇淑玲保管上開帳戶存摺、印章之機會，未經蘇
    淑玲同意，於98年9月4日在上開分行內，以蘇淑玲之印章盜
    蓋在兆豐銀行新台幣存摺類存款取款憑條上，偽造蘇淑玲以
    自己名義取款之取款憑條後，持上開取款憑條、蘇淑玲之上
    開帳戶存摺、印章，向兆豐銀行中台中分行之不知情行員辦
    理臨櫃提款，同時行使上揭偽造私文書，致該銀行行員誤以
    為是蘇淑玲本人領款，乃交付442,000元予廖秋娜，廖秋娜
    即以此方式取得該筆款項，足以生損害於蘇淑玲本人及兆豐
    銀行中台中分行對於客戶存款管理之正確性，黃金玉則因廖
    秋娜所為上述詐騙行為，而受有財產上之損害。嗣因廖秋娜
    因資金缺口過大而無故去職，蘇淑玲經他人轉知後始知廖秋
    娜以其名義借款、領款之事，進而查知上情。
三、案經蘇淑玲、黃金玉訴由臺灣臺中地方法院檢察署檢察官偵
    查起訴。
    理    由
壹、證據能力方面
一、按被告以外之人於審判外之言詞或書面陳述，除法律有規定
    者外，不得作為證據，92年2月6日修正公布、92年9月1日施
    行之刑事訴訟法第159條第1項定有明文。而所謂法律有規定
    者，即包括同法第159條之1至之5所規定傳聞證據具有證據
    能力之例外情形。故如欲採被告以外之人於審判外所為之言
    詞或書面陳述為證據時，必須符合法律所規定之例外情形，
    方得認其於審判外之陳述有證據能力，並須於判決中具體說
    明其符合傳聞證據之例外情形及得心證理由。又依上述修正
    公布刑事訴訟法第158條之3規定，證人、鑑定人依法應具結
    而未具結者，其證言或鑑定意見不得作為證據。查廖學海於
    99年4月7日經檢察官訊問時，並未經命具結（見99年度偵字
    第6351號卷第180至181頁），而廖學海於檢察官訊問時，係
    就其自身見聞情節為陳述，具有證人性質，其雖為被告之弟
    ，然其既未依刑事訴訟法第180條規定拒絕作證，檢察官又
    未表明廖學海有何法定不得令其具結之情形，即未依規定踐
    行人證之調查程序，命其具結，故廖學海於檢察官訊問時所
    為之陳述，即難認有證據能力。
二、復按刑事訴訟法第159條之1第2項規定：「被告以外之人於
    偵查中向檢察官所為之陳述，除顯有不可信之情況者外，得
    為證據。」故被告以外之人於偵查中向檢察官所為之陳述，
    其性質要屬傳聞證據，但依該項立法理由之說明，現階段刑
    事訴訟法規定檢察官代表國家偵查犯罪、實施公訴，依法其
    有訊問被告、證人及鑑定人之權，證人、鑑定人且須具結，
    而實務運作時，偵查中檢察官向被告以外之人所取得之陳述
    ，原則上均遵守法律規定，不致違法取供，其可信性極高，
    為兼顧理論與實務，在除顯有不可信之情況者外，被告以外
    之人於偵查中向檢察官所為之陳述，得為證據。所謂「顯有
    不可信之情況」，係指陳述是否出於供述者之真意，有無違
    法取供情事之信用性而言，故應就偵查筆錄製作之原因、過
    程及其功能等加以觀察其信用性，據以判斷該項陳述是否有
    顯不可信之情況，並非對其陳述內容之證明力如何加以論斷
    （最高法院94年度臺上字第629號判決意旨參照）。證人黃
    金玉、蘇淑玲於偵查中向檢察官所為之陳述，業經檢察官諭
    知具結之義務及偽證之處罰後具結，且檢察官亦無何違法取
    供之顯不可信之情況，復以證人黃金玉、蘇淑玲均於原審審
    理時經交互詰問，已保障被告之對質詰問權，揆諸前揭說明
    ，上開證人於偵查中之證詞均有證據能力。
貳、實體方面
一、訊據被告廖秋娜對於上開犯罪事實，於本院行準備程序時坦
    承不諱；另於本院審理時坦承如附表二所示對被害人黃金玉
    詐騙之犯罪事實，惟對於如附表一所示犯行則辯稱：其並未
    騙蘇淑玲云云。經查：
(一)、就事實欄二、(一)所載犯行（即如附表一所示）之認定：
  1.被告於如附表一所示時間，以同表「詐術內容」欄所載理由
    向告訴人蘇淑玲施用詐術，而詐得各筆款項等事實，有如下
    證據可以證明：
  (1)如附表一編號1.之部分，業據證人蘇淑玲於原審審理時證稱
    ：「（97年10月份有無跟你借款嗎？）那時被告跟我說他同
    事叫謝玲玉的先生需要用到錢，她叫我幫她同事，意思就是
    借錢給她同事，陸陸續續借的金額就是三百萬元，我有匯到
    被告的帳戶，也有匯入被告所持有的我的兆豐銀行的帳戶內
    ，借的金額是三百萬元，我都是保單質借方式借錢給被告的
    同事，所以從我的保單質借資料可以看出當時我匯款的時間
    ，我的保單是國泰人壽保單，國泰人壽保單質借的錢是直接
    匯入我的兆豐銀行帳戶內，另外被告打電話給我拿錢時，我
    也會直接拿保單去向公司質借取得現金之後，我將現金匯給
    被告，我去被告工作的銀行時，有看過謝玲玉一、兩次，因
    為我跟被告很熟，被告說她每天都會載謝玲玉回家，所以我
    都沒有戒心，而且我跟謝玲玉並不認識，所以我要借給謝玲
    玉的錢都是交給被告去處理，我借給謝玲玉的錢，並沒有跟
    謝玲玉簽立任何借據，被告跟我說我借錢給謝玲玉，利息可
    以按照優惠存款年利率13％來計算。」、「（照你方稱你都
    不認識謝玲玉及其先生，既然不認識，為何你要借錢給謝玲
    玉？）因為被告一直跟我說謝玲玉需要用錢。」、「（你有
    無向謝玲玉及其先生求證過？）沒有，我不認識他們，也沒
    有要求他們提出擔保，我也沒有要求被告提出擔保，被告叫
    我找他本人就好，她會按時處理這筆借款匯利息的事情。」
    、「（這筆借款有無匯利息給你？）有，每個月都有利息匯
    入我的國泰世華銀行帳戶內。」、「（你在告訴狀內說是在
    97年10月9日領90萬元、10月13日領10萬元、11月6日領96萬
    元、11月7日領24萬元、11月27日領30萬元，合計250萬元，
    你用現金交給被告，為何跟你方才說的300萬元不同？）應
    該是我說的以匯款方式給被告300萬元。」、「（但依你的
    兆豐銀行帳戶在上開期間的交易明細往來可以看出確實有告
    訴狀所指的那幾筆匯款金額共計250萬元提領紀錄，為何你
    說是300萬元？）我另外還有用現金匯過去的，我拿保單直
    接從櫃臺質借現金出來，該筆金額沒有先進入我的帳戶內，
    借出來的現金我是匯到被告的兆豐銀行中台中分行帳戶內。
    」、「（你是何時匯該筆質借的現金到被告帳戶？）我是陸
    陸續續給被告的。」等語，核與其於偵查中之證述相符，並
    有證人蘇淑玲之兆豐銀行中台中分行帳戶帳戶存摺內頁影本
    1、兆豐銀行中台中分行99年3月24日（99）兆銀中台中字第
    0111號函所附被告帳戶之交易往來明細1份附卷可稽（見偵
    卷第52至54頁、第112至175頁），互核相符，可知證人蘇淑
    玲就此部分係因被告表示案外人謝玲玉之夫需要用錢，而向
    蘇淑玲借款之故，蘇淑玲始同意交付上開300萬元予被告轉
    交謝玲玉使用。惟被告於原審及本院審理時既已坦承確有虛
    捏上開借款事由告知證人蘇淑玲之事實，顯見被告就此部分
    係對證人蘇淑玲施用詐術而取得財物甚明。
  (2)就如附表一編號2.（即起訴書附表編號7所載）、編號3.（
    即起訴書附表編號9所載）、編號4.（即起訴書附表編號10
    所載）、編號5.（即起訴書附表編號11所載）、編號6.（即
    起訴書附表編號12）、編號7.（即起訴書附表編號13）之部
    分，業據證人蘇淑玲於原審審理時證稱：「（起訴書附表）
    編號7的50萬元好像是證券那邊的副理做帳利息會達百分之
    十幾，那副理是被告的同事，被告跟我說那位副理需要錢，
    我不認識那位副理，被告一直說要幫那位副理向我借錢，可
    以算給我年利率百分之13的利息，後來我有同意，我把該50
    萬元匯到被告的帳戶內，我沒有去找那位副理求證，從頭到
    尾都是被告跟我接觸的，被告還有開支票給我作擔保，後來
    這筆50萬元沒有還我，支票一直叫我延後一個月或兩個月提
    示，後來我聽說被告的帳戶被凍結，支票也被退票，我就沒
    有去提示那張支票。」、「（起訴書編號9、10、11、12、
    13）被告向我拿錢的理由，都是說是那位副理要借錢，利息
    有說年利率百分之13，有的是說借100萬元的話一個月算3萬
    元的利息，我這幾筆錢交給被告，被告有開支票給我擔保，
    詳情我紀錄在我的筆記本內，筆記本今日沒帶來，那是我自
    己的紀錄，未曾那來跟被告對帳過。」、「（被告跟你借這
    些錢有無交給同事？）我不知道。」、「（為什麼上開編號
    7、9、10、11、12、13那幾筆被告還要開支票給你擔保？）
    被告說她幫副理開支票給我即可。」等語明確，並有證人蘇
    淑玲提出之國泰世華銀行匯出匯款憑證影本4紙、被告簽發
    擔保之支票5紙（見偵查卷第55至60頁）、被告之兆豐銀行
    中台中分行帳戶自95年1月1日起至99年2月11日止之交易往
    來明細1份（見偵查卷第112至175頁）附卷可稽，互核相符
    ，可知證人蘇淑玲就此部分係因被告對伊表示兆豐銀行中台
    中分行帳戶之副理同事需要用錢，而向蘇淑玲借款，允以交
    付年利率百分之13或每借1百萬元每月利息3萬元（年利率約
    百分之36）等方式所計算利息之故，蘇淑玲始同意匯款經扣
    除利息後之各筆金額予被告轉交該名副理使用，惟實際上並
    無該名副理需錢使用而向證人蘇淑玲借款之事實存在，被告
    既虛捏上開借款事由告知證人蘇淑玲，顯見被告就此部分係
    對證人蘇淑玲施用詐術而取得財物甚明。
  2.就如附表一編號5.6.號之部分，雖經證人蘇淑玲於偵查中證
    稱：有於98年9月22日、98年10月1日先後交付1百萬元、50
    萬元款項予被告，均是以自己名義匯款至被告之帳戶，匯款
    單不見了等語。惟查，證人蘇淑玲就此部分所言交付款項乙
    事，除經其於偵查中及原審審理時證述被告對伊所言詐術內
    容等情綦詳外，並經被告於原審及本院審理時坦承在卷（被
    告於原審僅否認係以副理名義借款此節，並未否認有收到款
    項），且有被告簽發作為擔保之支票影本在卷可參，是以，
    本院認為證人蘇淑玲就此部分確有陷於錯誤，而分別交付上
    述1百萬元、50萬元予被告之事實無訛。惟證人蘇淑玲就此
    部分既未能提出匯款單以證明其所匯款之金額有無扣除過利
    息，而依被告之兆豐銀行中台中分行帳戶於98年9、10月間
    之交易往來明細觀之，除有證人蘇淑玲於98年9月9日、98年
    9月11日匯款予被告之紀錄外，別無其他關於蘇淑玲匯款達1
    百萬元或50萬元予被告之紀錄，此有上開被告之兆豐銀行中
    台中分行帳戶自95年1月1日起至99年2月11日止之交易往來
    明細1份附卷可稽（見偵查卷第112至175頁）。是以，本院
    僅能認定證人蘇淑玲係以不詳方式交付上述1百萬元、50萬
    元款項予被告。至附表一編號1.至4.號及編號7.所載「交付
    之金額」，均以證人蘇淑玲實際上以保單質借後匯入自己帳
    戶授權被告提領之金額，及其匯款至被告帳戶之金額，據以
    認定，附此敘明。
  3.觀諸被告上述或以同事謝玲玉之先生需款孔急為由，或以擔
    任副理之同事須要用錢為由，而向證人蘇淑玲借款，均非以
    自己名義借款，被告均是以電話向伊借款，且均稱借用人應
    允支付高額利息予蘇淑玲乙節，業如前述。而證人蘇淑玲於
    如附表一所載時間先後應允借款予被告所稱之「謝玲玉」或
    「擔任副理之同事」之際，不知被告之實際財務狀況業因股
    票投資失利而致無清償債務能力，不知被告以上述名義向伊
    取款之目的係要用來清償被告積欠他人之債務，被告未曾對
    伊告知曾於96年間投資股票失利等情，此據證人蘇淑玲於原
    審審理時證稱：「（如果妳知道被告向你拿那幾筆錢的真正
    目的，你會不會借錢給被告？）不會。」、「（被告既然以
    同事謝玲玉及副理需要用錢為理由向你借錢，為何你敢借錢
    給他們？）被告說借錢的話，員工都有300萬元的優惠存款
    的額度在那邊，所以我想至少會有300萬元的優惠存款額度
    還我，我相信那些人應該會有錢還給我。」、「（為什麼被
    告開支票，就是起訴書附表7、9、10、11、12、13號那幾筆
    借款，是被告說同事要借款，而開被告的支票來擔保，是你
    要求的還是被告主動要開的？）被告說他開口向我借那幾筆
    錢，被告就主動開支票給我做擔保。」、「（所以你認為如
    果這些人不還錢，被告也會還你錢？）我想被告支票若提示
    後就會有錢還我。」、「（所以你借錢給被告同事是因為被
    告說每個員工在公司都有300萬元優惠存款，及被告提供支
    票做擔保你才願意出借嗎？）對。」、「（妳知道被告的資
    金狀況嗎？）從來都不知道。」、「（如果妳知道你借給被
    告的錢，全部都是用來彌補被告自己的資金缺口，你會不會
    借給她？）如果金額太大我不會借，因為被告曾經以她生活
    上需要用錢向我借過10萬元，像這樣的金額我就可以借她，
    但如果幾十萬元以上，就算被告開口我也不一定會借。就本
    案而言，如果我知道被告是將這些錢拿來彌補資金缺口我不
    會借給她，我不知道被告的資金缺口有那麼大。」等語綦詳
    ，顯見被告於如附表一所示時間向證人蘇淑玲借款時，不僅
    非以自己名義借款，且對於其自己當時之資力狀況均未據實
    以告，加以證人蘇淑玲對於被告所稱借款名義人「謝玲玉」
    或「擔任副理之同事」之資力狀況、借還款能力等足供貸與
    人判斷是否同意出借金錢之重要依據，均一無所悉，證人蘇
    淑玲乃徒憑伊與被告間之交情匪淺，信任被告所言各該借款
    事由為真，而同意借款予被告所稱借用人「謝玲玉」或「擔
    任副理之同事」等人，顯見證人蘇淑玲斯時所認知者，係將
    款項交付被告後由被告交予欲借款之「謝玲玉」或「擔任副
    理之同事」，而非將各該金錢借予被告，至為灼然。足認證
    人蘇淑玲於交付各筆金錢之際，確實陷於錯誤而交付財物無
    疑。至蘇淑玲是否基於賺取高額利息之心態交付款項、事後
    有無積極找上述借用人查證等節，均無礙於被告係以上揭虛
    捏之詐術欺騙蘇淑玲，致蘇淑玲陷於錯誤而交付金錢給被告
    之詐欺取財罪構成要件之認定。縱被告有就上揭款項按月支
    付利息予蘇淑玲，此乃係其自始即以「支付高額利息」乙事
    作為施用詐術內容之一，其付息之行為，乃使蘇淑玲不致起
    疑，而陸續受騙付款而已，非可認為被告一旦有事後支付利
    息之行為，即可認為其以詐術向蘇淑玲取得之金錢，概可合
    理化為「借款」而規避詐欺取財罪責，此乃當然之理。
(二)、就事實欄二、(二)所載犯行（即如附表二所示）之認定：
  1.就被告於附表二所示時間，以同表「詐術內容」欄所載理由
    向告訴人黃金玉施用詐術，而詐得各筆款項等事實，有如下
    證據可以證明：
  (1)如附表二編號1.至5.（即起訴書附表編號3所載）之部分，
    業據證人黃金玉於原審審理時證稱：「（98年1月13日、98
    年2月10日、98年2月27日、98年4月10日你分別匯款48萬元
    及於98年4月30日你匯款40萬元，這幾筆錢都匯到被告帳戶
    嗎？）是，我都匯給被告的帳戶，因為被告說我已經退休了
    ，無法使用行員的優惠存款，我有錢，可以放在其他行員的
    優惠存款的帳戶內，因為每個行員的優惠存款限額是48萬元
    ，我把錢放在那些行員的帳戶內可以賺優惠存款的利息，我
    可以分4000元，優惠存款的利率是百分之13，其中有一筆是
    40萬元，因為被告說那位是新進行員比較有良心，我不用拿
    出那麼多的本金出去，所以我就匯40萬元給那位行員。我上
    述每筆匯款我都可以拿回每月4000元利息，因為百分之13的
    利息是5千多元，我只拿其中4000元，其餘的1千多元利息被
    告說是要給提供帳戶的那位行員。」、「（後來上一問題的
    那幾筆匯款有無存入被告所指的行員帳戶內？）沒有，我有
    去問過，那幾筆匯款我是先從我的兆豐銀行帳戶匯到被告的
    兆豐銀行帳戶，98年1月13日的那筆48萬元我確定是附表編
    號3的優惠存款。」、「（你方稱48萬元要存入行員的優惠
    存款的部分，你把那幾筆錢匯到何帳戶？）被告說優惠存款
    是由她去跟那些行員接觸，而且是跟那些行員說被告本來要
    放錢在他們的優惠存款帳戶，所以被告叫我把錢匯入被告的
    帳戶裡，再由被告去處理優惠存款的事情。」等語綦詳，核
    與其於偵查中之證述相符，並有黃金玉之兆豐銀行中台中分
    行帳戶存摺內頁（包括自98年1月10日起至98年4月30日間之
    交易明細）影本2份（見偵查卷第37至38頁、原審卷第127頁
    ）、被告簽發作為擔保之支票5紙（見偵查卷第34至36頁）
    、黃金玉之帳戶於98年1月10日至98年2月10日之交易往來明
    細1份（見偵查卷第39頁）附卷可稽，互核相符。觀諸上開
    黃金玉之存摺內頁，可知在上述98年1月13日之語音轉帳48
    萬元後方，有以手寫註記「雅茜」2字、在98年2月10日之語
    音轉帳48萬元後方，有以手寫註記「玲玉」2字、在98年2月
    27日之語音轉帳48萬元後方，有以手寫註記「泓」字、在98
    年4月10日之語音轉帳48萬元後方雖無任何註記，但在98年4
    月30日之語音轉帳40萬元前方，則有以手寫註記「珍珍12％
    」字樣等情，且參以證人黃金玉於原審審理時證稱：存摺上
    面原子筆註記有些是被告寫的，有些是伊寫的，大部分是被
    告寫的，伊與被告的字跡不一樣，伊寫的內容是在存摺欄位
    以外的空白處，如果是緊接在各筆金額之後所寫的內容都是
    被告寫的等語（原審卷第100頁反面），顯見被告在證人黃
    金玉將錢轉帳至被告帳戶之後，均會在黃金玉之存摺轉出部
    分註記上開字樣，被告對此並不爭執，且於原審審理時供稱
    ：「（起訴書附表）編號3所載的內容我有說過，編號3所記
    載的各筆金額都是黃金玉匯到我兆豐銀行中台中分行的帳戶
    ，我沒有把黃金玉匯過來的錢再轉匯到蔡亞茜、謝玲玉、詹
    芝萁、楊珍珍、江俊宏的帳戶內。這幾筆錢共232萬元，是
    我每個月要用來匯給別人的利息，算是我跟黃金玉借的錢，
    因為我每個月都有付他利息。」等語，足見證人黃金玉就此
    部分，係因被告表示可將金錢存入案外人即兆豐銀行中臺中
    分行行員蔡亞茜、謝玲玉、詹芝萁、江俊宏、楊珍珍（起訴
    書附表誤為「楊玲玲」）之行員帳戶，除楊珍珍之帳戶係存
    款40萬元外，其餘每個帳戶存款額度可達48萬元，皆可適用
    優惠存款年利率13％計息，是黃金玉就每個帳戶每月可賺取
    4千元利息收入之故，黃金玉始同意先後交付上開共計232萬
    元之款項予被告轉交上述行員同事存入帳戶內計息使用。惟
    被告於原審審理中既已坦承：公司裡確實是有起訴書所寫的
    那些同事沒錯，但不知道那幾個同事到底有沒有優惠存款未
    滿48萬元的帳戶可供借用，那些同事都不知道其與黃金玉間
    的事情，黃金玉的錢存入其的帳戶後，其未存到其他行員的
    帳戶內，那些錢被其拿去使用等語在卷，堪認被告確有虛捏
    上開事由告知黃金玉之事實無疑，則被告就此部分係對證人
    黃金玉施用詐術而取得財物甚明。
  (2)如附表二編號6.（即起訴書附表編號4所載）之部分，業經
    證人黃金玉於原審審理時證稱：「（98年3月12日是否有轉
    帳87萬元到被告帳戶？）有，被告說謝玲玉的公公病危，有
    很多土地要辦過戶需要繳稅，資金不足，開口向我借100萬
    元，利息部分是比照優惠存款的13％來計算，所以實際上有
    先扣掉該利息，所以我錢只匯87萬元到被告的兆豐銀行帳戶
    ，我說要跟他的同事先照會，但被告說她會開100萬元支票
    做擔保，所以我就沒有跟謝玲玉照會。謝玲玉是銀行的同事
    ，當時他公公的確病危。」、「（被告所開的支票是否為偵
    卷第41頁的該支票？）是。」、「（起訴書）附表編號4的
    部分，謝玲玉是銀行的老同事，實際上當時我不知道被告說
    的是否確有其事，被告也只是口頭說而已。」、「附表編號
    4是說謝玲玉是行員，就依行員的利率13％計算利息。」等
    語綦詳，核與其於偵查中之證述相符，並有黃金玉之兆豐銀
    行中台中分行帳戶存摺內頁影本及被告簽發作為擔保之支票
    各1紙（見偵查卷第41至42頁）附卷可稽，互核相符，可知
    證人黃金玉就此部分係因被告表示案外人謝玲玉之公公病逝
    需要用錢處理繼承遺產事宜，而向黃金玉借款之故，黃金玉
    始同意交付該筆以1百萬元扣除利息13萬元後之87萬元款項
    予被告，欲供被告轉交謝玲玉使用。惟實際上並無上述謝玲
    玉之公公過世急需用錢辦理繼承遺產事宜而向黃金玉借款之
    事實存在，被告既虛捏上開事由告知黃金玉，顯見被告就此
    部分係對黃金玉施用詐術而取得財物甚明。本院審酌證人黃
    金玉與被告間雖因上述金錢糾紛涉訟，惟黃金玉提出告訴之
    目的，僅為訴追被告所為詐欺取財犯行，及促使被告歸還財
    物，衡情並無必要甘冒偽證或誣告之重刑，刻意就此部分設
    詞誣陷被告之理，是以，黃金玉既明確指陳被告有以上揭事
    由告知，致伊陷於錯誤而交付財物，足認黃金玉就此部分之
    指訴非虛。況被告亦不否認有於電話中向黃金玉提及謝玲玉
    公公病逝乙事（然事實上並無此事），則被告倘非以上揭事
    由作為其向黃金玉取款之託詞，何需在該次通話中特意提及
    此事。
  (3)如附表二編號7.（即起訴書附表編號5所載）、編號8.（即
    起訴書附表編號8所載）之部分，業經證人黃金玉於原審審
    理時證稱：「（起訴書編號5的部分，你是否在98年5月21日
    借款給被告30萬元，是何原因？）有，被告說是因為同學在
    國泰收費員因為要業績需要30萬元，是國泰同學蘇淑玲要借
    的，我不認識蘇淑玲，因為被告提出同學有需要要幫忙，因
    為被告之前跟我借錢有信用，所以我相信被告的信用，所以
    我相信她說同學需要用錢我才借被告，只要被告出面借錢我
    都會同意借錢，當時沒作什麼擔保，因為被告說帳戶轉帳來
    轉帳去都有依據，不用另外提擔保那麼麻煩，被告都有事先
    扣掉利息，利息都由被告說也沒有什麼依據。」、「（在起
    訴書編號8的部分，你是否在98年9月4日借給被告45萬元，
    是何原因借給被告的？）被告說是他同學蘇淑玲要借款，叫
    我匯到被告的帳戶內，有預扣利息。」、「（當時你有向蘇
    淑玲求證嗎？）我不認識蘇淑玲，無法向她求證，我不知道
    被告有無把錢拿給蘇淑玲。」、「（起訴書）附表編號5、
    編號8的部分：我不認識蘇淑玲，廖秋娜說蘇淑玲是在國泰
    人壽作保險業務員，我對蘇淑玲的債信都不清楚，是廖秋娜
    說我有錢可以借給蘇淑玲做短期週轉使用，被告也沒有提到
    蘇淑玲的信用、債信等事情。」、「（起訴書）附表編號5
    沒有特別講利息，有說要給利息，當時有扣利息，這筆錢給
    了29萬8千元，應該是預扣一個月利息2千元、附表編號8部
    分這筆錢利息是預扣一個月的利息8千元，叫我匯44萬2千元
    給廖秋娜。」等語綦詳，核與其於偵查中之證述相符，並經
    證人蘇淑玲於偵查中證稱：其未透過被告向黃金玉借款等語
    屬實（偵查卷第97頁），且有黃金玉之兆豐銀行中台中分行
    帳戶存摺內頁影本、蘇淑玲之兆豐銀行中台中分行存摺內頁
    影本、黃金玉於98年9月4日存款442,000元至蘇淑玲帳戶之
    新台幣存摺類存款存款憑條（承辦行員為被告本人）及於同
    日取款442,000元之新台幣存摺類存款取款憑條（承辦行員
    為被告本人）各1紙附卷可按（見偵查卷第43至45、47至49
    頁）。而證人黃金玉就如附表二編號4.所示款項存入蘇淑玲
    之上揭帳戶後，係由被告於同日持蓋有蘇淑玲印章之取款憑
    條、蘇淑玲之帳戶存摺、印章臨櫃領取該442,000元乙節，
    除上揭證據外，亦有兆豐銀行中台中分行99年4月8日（99）
    兆銀中台中字第0128號函所附蓋有蘇淑玲印章之98年9月4日
    新台幣存摺類存款取款憑條、歷史資料查詢系統「存款查詢
    （客戶帳號：00000000000）」各1紙（見偵查卷第187至189
    頁）等證據可佐，上開證據經調查結果，互核亦相符，被告
    對此並不爭執，顯見證人蘇淑玲與黃金玉互不相識，亦未曾
    透過被告向黃金玉借貸上揭30萬元、45萬元之情事，詎被告
    竟以蘇淑玲需款孔急欲向黃金玉借款為由，要求黃金玉於98
    年5月21日提領現金298,000元交付被告，及為取信於黃金玉
    ，擅自告知黃金玉要將442,000元直接匯入蘇淑玲之上揭帳
    戶內，而相關提款、存款之手續皆由身為兆豐銀行中台中分
    行行員之被告承辦，顯見黃金玉就此部分係因被告表示蘇淑
    玲需要用錢而向伊借款之故，始同意交付上開2筆經扣除利
    息後之款項298,000元、442,000元予被告，欲供被告轉交蘇
    淑玲使用無疑。加以被告於原審審理時坦承：「（起訴書附
    表）編號5所載的內容我有說過，錢也是我拿來週轉用，要
    付每月給別人的利息。．．編號8的內容我有說過，黃金玉
    把這筆錢匯到蘇淑玲的兆豐銀行中臺中分行的帳戶，後來是
    我領走錢，蘇淑玲有把存摺、印章交給我保管，．．編號8
    是我叫黃金玉匯錢到蘇淑玲的帳戶，理由是我向黃金玉說這
    筆錢是蘇淑玲要借錢。」等語在卷，核與證人黃金玉、蘇淑
    玲之證述相符，本院審酌實際上既無上述蘇淑玲急需用錢而
    向黃金玉借款之事實存在，被告竟虛捏上開事由告知黃金玉
    ，顯見被告就此部分係對黃金玉施用詐術而取得財物甚明。
  (4)又證人蘇淑玲並未同意被告可以其上開帳戶提供黃金玉匯款
    及授權由被告自行填寫取款憑條取款乙節，業據證人蘇淑玲
    於偵查中證稱：「（你是否知道被告將告訴人黃金玉的錢匯
    入你帳戶？）不知道，我去銀行跟她要簿子時才知道，有名
    銀行員叫張寶月的打給我說，你是否叫廖秋娜跟我借錢？這
    時我才知道廖秋娜出事，後來我要到銀行拿我的存摺、印章
    ，結果只有存摺，沒有印章，後來我就變更印鑑。」、「（
    所以你沒有同意他以妳名義帳戶存取款項？）是。」、「（
    她將借款匯入你帳戶，並以你名義製作取款憑條領出，請問
    妳有同意嗎？）沒有。」、「（提示取款憑條，這是妳填的
    ？）不是。這是廖秋娜的字，我沒有同意他以我名義填取款
    憑條，我也不知道我有存這筆錢，我是看到存摺才知道，事
    發後我就找不到廖秋娜人，前次庭訊後，廖秋娜較早走，我
    沒有跟她講到話。案發後我也無法找到她，也無法與她連絡
    。」等語，及於原審審理中具結證稱：「（你是否知道98年
    9月4日被告以你的名義向黃金玉借款45萬元，後來指示黃金
    玉將扣除利息後442,000元存入你的兆豐銀行中台中分行的
    帳戶內，而且被告在當天就以你的名義之取款憑條將該442,
    000元領出這件事？）我當時不知道有這件事。」、「（你
    同意被告將你的帳戶用於上一問題所問的使用情形嗎？）不
    同意。」等語綦詳，顯見證人蘇淑玲事前對於被告以伊名義
    向黃金玉借款，要求黃金玉將金錢匯入伊上開帳戶內乙事，
    毫無所悉，亦不知黃金玉有於98年9月4日存入442,000元至
    伊上開帳戶之情，更遑論證人蘇淑玲會於事前授權或允許被
    告以伊名義自行書立上揭98年9月4日取款憑條後提領上開帳
    戶內之該筆442,000元之情事存在。
  (5)另證人蘇淑玲前於96年間交付其所有之上開帳戶存摺、印章
    予被告之目的及授權範圍，業經證人蘇淑玲於原審審理時證
    稱：「（在97年10月之前與被告有何金錢往來？）我原本有
    十幾萬元放在她那邊。」、「（是否你於偵查中說96年你將
    兆豐銀行中臺中分行帳戶00000000000帳號放在她那邊這件
    事嗎？）一開始我將十幾萬元領出來放在被告的帳戶，被告
    說她那裡利息比較高，後來被告說她每個月要放利息在我的
    帳戶，我就在96年間將上開帳戶的存摺、印章放在被告那裡
    ，是不是96年間給帳戶資料的我現在不確定。」、「（你於
    偵查中說是在96年間交付帳戶存摺的，是否如此？）是96年
    以前我就把帳戶存摺、印章放在被告那裡，當初約定如果利
    息放在我帳戶內累積到一萬元時，被告就將該一萬元存回她
    的帳戶，當作我放在她帳戶的本金，繼續生利息，我在97年
    以前有看過帳戶資料，當時看得出來有利息匯入我的帳戶內
    ，後來97年以後我就沒有再看過帳戶資料，因為我的帳戶存
    摺就算放在被告那裡，當我去找被告收保險費時被告會拿我
    的存摺給我看。」、「（你將你的上開帳戶存摺、印章放在
    被告那裡，是要方便被告便於將你的利息匯入你的帳戶是嗎
    ？）是。」、「（你有無同意將你的上開帳戶存摺、印章授
    權給被告全權使用？）我授權被告的範圍是當被告匯給我的
    利息累積到1萬元時，她可以將那1萬元匯到她的帳戶作為我
    的本金，這樣子而已。」、「（妳知道後來被告有用你的名
    義去開立取款憑條嗎？）就是領1萬1萬元這樣嗎，我只知道
    利息滿1萬元時，被告會把1萬元匯到被告的帳戶內，我不知
    道被告是如何將該1萬元領出或匯出，因為我只交付印章、
    存摺給被告，授權被告在該1萬元的範圍內可以領出。」、
    「（你方稱你放在被告那邊的兆豐銀行中臺中分行帳戶存摺
    、印章，只是授權被告在利息累積到1萬元時可以領出1萬元
    ，後來97年10月你說被告向你表示謝玲玉要借錢，而你用保
    單質借的金額直接匯到你兆豐銀行中臺中分行的帳戶，由被
    告提領金額後交給謝玲玉，你確定你只授權給被告使用你的
    帳戶只可以領出那1萬元嗎？）我講的沒有不同，因為我一
    開始授權給被告使用我的帳戶領款的情形就是針對我方才所
    說利息累積滿1萬元之後，提領1萬元作為本金而已，後來被
    告說謝玲玉要借錢的那筆300萬元的那件事，我也有授權被
    告將我保單質借後匯入兆豐銀行中臺中分行的款項領出給謝
    玲玉，其他的部分我就沒有授權。」等語綦詳，顯見證人蘇
    淑玲於96年間交付上揭帳戶存摺、印章予被告保管之目的，
    僅為便利被告在該帳戶內所存入之利息累積逾1萬元時，由
    被告以蘇淑玲交付之帳戶存摺、印章等物，將該1萬元提領
    轉存至被告原先為證人蘇淑玲儲蓄本金之帳戶內加計為本金
    使用，並有於97年間匯款如附表一編號1所示共計250萬元之
    金額至上開帳戶內時，指明被告可以該帳戶提領250萬元交
    付謝玲玉之用，非謂被告可隨意持蘇淑玲之上揭帳戶存摺、
    印章供已自由存、提、匯款使用，而擅自在上述98年9月4日
    取款憑條「存戶簽章」欄蓋用蘇淑玲之印章，連同蘇淑玲之
    帳戶存摺、印章交付銀行承辦人員，臨櫃提領該筆442,000
    元供己使用，堪認係被告自行製作取款憑條之行為，自已逾
    越蘇淑玲原先授權之範圍，要屬無權製作該紙取款憑條私文
    書甚明，被告就此所為自屬偽造私文書，而其於偽造該私文
    書後持以向兆豐銀行中台中分行不知情之行員行使，致該行
    員誤以為係蘇淑玲本人領款，自已該當於行使偽造私文書罪
    及詐欺取財罪無疑。
  (6)再者，如附表二編號9.（即起訴書附表編號14所載）、編號
    10.（即起訴書附表編號15所載）之部分，業經證人黃金玉於
    原審審理時證稱：「（起訴書編號14的部分，在98年12月29
    日有無借50萬元給被告？是何原因？）這筆錢我是匯款50萬
    元給被告，被告說他弟弟的公司缺少資金要借50萬元，一個
    月就會還，沒有約定利息也沒有提供擔保，被告是後來我要
    求她還錢時，才手寫一張明細給我。」、「（被告有無把錢
    拿給她弟弟？）我不知道。」、「（你有無跟被告弟弟求證
    ？）被告弟弟是廖學海，我後來有問過廖學海這件事，廖學
    海跟我說他不曾向他姐姐廖秋娜調過資金，我不知道廖學海
    有無公司。」、「（99年1月14日你是否有匯一筆2百萬元及
    於99年1月15日匯一筆3百萬元給被告？是何原因？）有，被
    告那時資金缺口太大，被告打電話跟我說他弟弟的信用狀已
    經匯到國外，目前只差5百萬元資金週轉要我幫他籌這筆5百
    萬元，被告說三天後信用狀的錢拿到了她就可以還我錢，我
    就向別的同事調錢給被告，那時我已經沒錢了。」、「（你
    之前在99年3月21日偵訊中有跟檢察官陳述被告要跑路，在
    99年4月7日偵訊中所言是5百萬元有生意要做獲利很好，到
    底是妳知道被告已經要跑路而你貪圖利息才願意借錢給被告
    ？）這筆錢被告是因為他弟弟公司信用狀已經匯到國外了，
    只欠5百萬元資金，三天後資金就可以調回來，我才幫忙調
    了5百萬元給被告，被告沒有跟我約定什麼利息，但是有匯
    1萬5千元給我調錢的對方付利息。」、「（起訴書）附表編
    號14的部分，我對廖秋娜弟弟的投資情形、經濟狀況、債信
    都不清楚，被告也沒講，被告只是說他弟弟開公司需要錢，
    我就同意借款。附表編號15的部分，被告說她弟弟需要用錢
    ，而且時間很短，短時間就可以拿回，我就相信她，至於實
    情上有無操作黃金期貨或投資經營情形為何，被告都沒有講
    ，我也沒有問。」、「（起訴書）附表編號14的部分沒有約
    定利息，只有說等還錢時會一起還我本金及利息、附表編號
    15的部分的5百萬元是我向別人調來的錢，廖秋娜說很快會
    還，所以先給1萬5千元的利息存到我的帳戶內，叫我把那1
    萬5千元的利息給金主，究竟1萬5千元的利息我忘記當時廖
    秋娜怎麼說了。99年1月14日有1萬5千元利息存入我帳戶，
    第一次匯款後還不出錢又延期還款，廖秋娜應該還有再匯一
    筆1萬5千元作為利息，是99年1月22日匯款的。」、「（起
    訴書附表編號15關於5百萬元部分，妳方稱妳沒那麼多錢，
    是向金主調的，那該5百萬元是要由廖秋娜或是廖學海歸還
    給誰？）這個5百萬元是我向以前同事調來的錢，先入我的
    存摺，錢是要廖秋娜歸還，要先歸還給我，我再還給那位同
    事，同事是信任我，如果是廖秋娜出面向那位同事調錢，那
    位同事不願意，廖秋娜私下跟那位同事比較沒有交情。」等
    語綦詳，並有黃金玉之兆豐銀行中台中分行存摺內頁影本，
    及上開分行99年3月24日（99）兆銀中台中字第0111號函所
    附被告帳戶自95年1月1日至99年2月11日之交易往來明細各
    1份（見偵查卷第50至51頁、第112至175頁）附卷可稽。此
    外，證人廖學海亦於原審審理時證稱：「（99年1月間你的
    公司是經營什麼事業？）我沒有開公司，當時我在大陸跟朋
    友投資生意，投資食品業。」、「（99年1月間你投資食品
    業有從事黃金期貨的操作？）沒有。」、「（99年1月間你
    有無向廖秋娜表示你的公司有資金缺口達5百萬元，要她幫
    你籌錢這件事？）沒有。」、「（99年1月間你從事食品業
    的工作，有無遇到信用狀匯到國外差5百萬元需要資金週轉
    的事情？）沒有。」、「（99年1月14日、15日以後廖秋娜
    有無拿總共5百萬元的金額給你？）沒有。」等語明確，顯
    見證人廖學海與黃金玉互不相識，未曾透過被告向黃金玉借
    貸上揭50萬元、5百萬元之情事，而證人廖學海於98年12月
    底至99年1月間，亦無任何經營公司需要錢周轉、從事信用
    狀買賣急需錢周轉之情形存在，詎被告竟以上揭廖學海經營
    公司需要資金、從事信用狀買賣急需錢週轉，短期可還為由
    ，向黃金玉借款。而黃金玉除於98年12月29日語音轉帳50萬
    元至被告之上開兆豐銀行中台中分行帳戶外，並於99年1月
    14日向他人調借2筆1百萬元（合計2百萬元）後，隨即於同
    日以網路轉帳該2百萬元至被告之上開帳戶，及於99年1月15
    日向友人王靖媚調借3百萬元後，隨即於同日以語音轉帳該3
    百萬元至被告之上開帳戶內乙節，亦有上揭存摺內頁影本及
    被告帳戶之交易往來明細附卷可證，可知黃金玉就此部分係
    因被告表示廖學海之公司急需上揭款項周轉而向伊借款之故
    ，黃金玉始同意交付上開50萬元及5百萬元之款項予被告，
    欲供被告轉交廖學海使用無疑。加以被告於原審審理時坦承
    ：「編號14的內容我有借錢，我有清償。編號15的內容我有
    借，但我的理由不是這樣，我是說我弟弟廖學海的公司需要
    用錢，但我沒有說黃金期貨有資金缺口的事情，我是叫黃金
    玉匯到我的兆豐銀行中台中分行的帳戶，但是這筆錢我沒有
    拿去挹注廖學海的公司，我把這5百萬元拿去先清償我欠別
    人的債務，我對黃金玉說『廖學海公司需要用錢』等語只是
    我的藉口而已，事實上沒有這回事。」等語在卷，核與證人
    黃金玉、廖學海之證述相符，本院審酌實際上既無上述廖學
    海之公司急需資金周轉而向黃金玉借款之事實存在，被告竟
    虛捏上開事由告知黃金玉，顯見被告就此部分係對黃金玉施
    用詐術而取得財物甚明。至於如附表二編號1.至10.號所載「
    交付之金額」，均以證人黃金玉實際上匯款至被告帳戶或其
    指定之第三人帳戶之金額，或以現金交付予被告之金額，據
    以認定，附此敘明。
  2.觀諸被告上揭所為取款事由，或以可將黃金玉之存款轉匯至
    銀行同事帳戶內使用48萬元額度之優惠存款利率13％計息之
    優惠方式，誘騙黃金玉交付如附表二編號1.至5.所示各筆款
    項予其，或以同事謝玲玉之公公過世急需用錢處理遺產繼承
    事宜為由，或以友人蘇淑玲需要用錢為由，或以其弟廖學海
    經營公司有資金缺口急需資金周轉為由，先後以電話向黃金
    玉借款，詐騙黃金玉交付如附表二編號6.至10.號所示各筆款
    項予其，被告均非以自己名義借款，且均稱借用人應允支付
    高額利息予黃金玉等情，業如前述。此外，證人黃金玉於原
    審審理時亦證稱：「（妳知道被告於96年投資股票失利嗎？
    ）不知道。」、「（如果妳知道被告投資股票失利，再向你
    借錢去填補她投資的缺口，要付那些利息，你願不願意借錢
    給被告？）不願意。」、「（你在退休後，銀行內沒有其他
    你認識同事可以幫你作查證的工作嗎？）因為我還沒有退休
    離開銀行前，私底下與被告的交情就很好，就算我退休以後
    ，關於銀行所有的事務都交給被告處理，我到銀行去時被告
    會儘量避免我與其他同事接觸，不然就是我在銀行外面，被
    告出來跟我拿錢，所以我都無法跟其他同事接觸。」、「（
    綜合妳上述妳會願意陸續提供款項給被告，除了被告向妳說
    她需款的緣由之外，妳就是基於對被告的信任及被告向妳說
    有高利可取得，而願意提供款項給被告嗎？被告還有無提供
    其他訊息或資料給妳？）沒有其他資料，我就是相信被告的
    說法，被告還說我的錢轉到她的存摺內會有轉帳的紀錄，那
    就是一項證據。」、「（被告在向妳取得上述各別款項時，
    到底傳遞什麼樣的錯誤訊息，使妳陷於錯誤而交付款項？本
    案妳的情形與一般借款有何不同？）最主要是因為我與廖秋
    娜同事二十幾年，她之前的信用我信得過，廖秋娜每次開口
    向我拿款項的理由所說的同事姓名確實是有這些人，而廖秋
    娜還在銀行上班，我已退休，廖秋娜既然說她查過那些同事
    還有48萬元的額度可以讓我存款所以我就相信她。」、「（
    妳說妳信任被告，但本件借款的緣由沒有一件是被告本人要
    借款，妳的款項在交付時，能否如期取得本利，可能取決於
    那些人的信用，妳如何評估那些人的信用？）如果錢拿不回
    來，我主觀上認為被告會負責，而且被告也說錢萬一拿不回
    來她會負責。」、「（被告的經濟狀況妳是否瞭解？）之前
    被告向我拿本案的款項時，還是在銀行工作，我不清楚她的
    經濟狀況，但是我認為她有正當工作，應該還得出來。」、
    「（廖秋娜在97、98年間的資金運用上出現什麼缺口，妳是
    否清楚？）我不清楚，她沒有跟我說過。」、「（廖秋娜在
    97、98年間有做什麼樣的投資妳清楚嗎？）不清楚。」等語
    明確，顯見被告於如附表二所示時間向黃金玉借款時，對於
    自己或上述借用人之資力狀況、是否投資股票失利、自己之
    償債能力等，均未據實以告，致證人黃金玉於如附表二所載
    時間先後應允交付金錢予被告轉交給行員同事蔡亞茜、謝玲
    玉、詹芝萁、楊珍珍、江俊宏等人，欲存入該行員優惠存款
    帳戶內生息，及應允借款予被告所稱之「謝玲玉」、「蘇淑
    玲」或「弟弟廖學海」之際，均不知被告之實際財務狀況業
    因股票投資失利而致無清償債務能力。加以證人黃金玉對於
    被告所稱可提供行員優惠帳戶之人，雖知有此人，亦知銀行
    有該等優惠存款之政策，然因黃金玉業已退休，凡有關於銀
    行內部事務皆聞自被告所述，縱其未予查證，亦屬人情之常
    。另證人黃金玉對於借用人「謝玲玉」、「蘇淑玲」或「廖
    學海」之信用、資力狀況、償債能力等足供貸與人判斷是否
    同意出借金錢之重要依據，均一無所悉，僅徒憑其與被告間
    之交情匪淺，退休後皆委由被告代為處理銀行帳務，之前與
    被告間之金錢借貸往來均有順利獲取利息等平日生活往來情
    狀，信任被告所言各該借款事由為真，而同意交付款項予被
    告，欲由被告轉交予所謂行員同事、借用人「謝玲玉」、「
    蘇淑玲」或「廖學海」等人，顯見黃金玉斯時所認知者，均
    非將各該金錢借予被告此人，其顯然不知被告所言上述取款
    名義均為虛捏之詞，亦不知被告以上述取款名義要伊交付款
    項之目的係要用來清償被告積欠他人之債務或支付之前向伊
    借款所衍生之利息甚明，由此足認黃金玉於交付各筆金錢之
    際，確實陷無錯誤而交付財物無疑。至黃金玉是否基於賺取
    高額利息之心態交付款項、是否有意要將金錢分散存放、事
    後有無積極找上述行員同事或借用人查證等節，均無礙於被
    告係以上揭虛捏之詐術欺騙黃金玉，致黃金玉陷於錯誤而交
    付金錢給被告之詐欺取財罪構成要件之認定。縱被告事後有
    就上揭款項按月支付利息予黃金玉之行為，然此係其自始以
    「支付高額利息」乙事作為施用詐術之內容之一，其付息之
    行為，乃使黃金玉不致起疑，而陸續受騙付款而已，非可認
    為被告一旦有事後支付利息之行為，即可認為其以詐術向黃
    金玉取得之金錢，概可合理化為「借款」而規避詐欺取財罪
    責，此乃當然之理。
(三)、綜上所述，被告確有如附表一、附表二所示向被害人蘇淑玲
    、黃金玉詐欺取財之犯行，其有為自己不法所有之意圖；且
    其為如附表二編號8.之詐欺取財犯行時，為提領被害人黃金
    玉匯入蘇淑玲帳戶內之442,000元，同時偽造蘇淑玲名義之
    取款憑條，持以向兆豐銀行中台中分行之不知情行員辦理臨
    櫃提款，亦足以生損害於蘇淑玲本人及兆豐銀行中台中分行
    對於客戶存款管理之正確性。本件事證明確，被告之犯行洵
    堪認定。
二、論罪科刑
(一)、核被告廖秋娜就如附表一編號1.至7.各次所為，均係犯刑法
    第339條第1項之詐欺取財罪；就如附表二編號1.至7.及9.10.
    所為，亦均係犯刑法第339條第1項之詐欺取財罪；另其就如
    附表二編號8.所為，則係犯刑法第216條、第210條之行使偽
    造私文書罪及第339條第1項之詐欺取財罪。
(二)、被告就附表二編號8.之犯行部分，其盜用蘇淑玲印章之行為
    ，為其偽造私文書（取款憑條）之部分行為；及其偽造私文
    書之低度行為，為其行使偽造私文書之高度行為所吸收，均
    不另論罪。又被告該次犯行，係為詐騙取得442,000元，而
    向被害人黃金玉詐騙，及偽造取款憑條向兆豐銀行中台中分
    行不知情之行員詐騙，其顯係基於一個犯意所為，各次行為
    應僅係犯罪行為之一部，依一般社會通念，認應評價為一罪
    方符合刑罰公平原則。故被告就附表二編號8.之犯行，係一
    行為同時觸犯數罪名，為想像競合犯，應依刑法第55條之規
    定從一重之行使偽造私文書罪論處。
(三)、按刑法上所謂「接續犯」，係指數行為於同時同地或密切接
    近之時地實施，侵害同一之法益，各行為之獨立性極為薄弱
    ，依一般社會健全觀念，在時間差距上，難以強行分開，在
    刑法評價上，以視為數個舉動之接續施行，合為包括之一行
    為予以評價，為包括之一罪（最高法院86年台上字第3295號
    判例可資參照）。而本件被告分別於附表一、附表二所示時
    間、地點所為詐欺取財犯行（附表二編號8.另有行使偽造私
    文書犯行），每次行為在時間及地點差距上，可以分開，在
    刑法評價上，各具獨立性，各次行為皆可單獨成立犯罪，顯
    非於同時同地或密切接近之時地實施犯罪之接續犯。況依94
    年2月2日總統令修正公布，並自95年7月1日施行之刑法，其
    修正既依據「刑罰公平原則」之考量，刪除有關連續犯之規
    定，並將含有連續犯性質之常業犯一併全數刪除（參見刑法
    修正草案總說明）。準此，本件被告就如附表一、附表二所
    示多次詐欺取財犯行，自無論以接續犯之餘地，此時則應回
    歸一般刑法上行為單、複數之認定，而予論罪科刑，較為妥
    適。是被告所犯如附表一、附表二編號1.至7.及9.10.所示各
    次詐欺取財罪及附表二編號8.之行使偽造私文書罪間，犯意
    各別，行為互殊，應予分論併罰。
三、不另為無罪諭知部分
(一)、公訴意旨另以：1.被告廖秋娜於98年6月25日向告訴人蘇淑
    玲訛稱因同事需要，並稱會給付優惠存款之年利息18%，致
    告訴人蘇淑玲陷於錯誤，而交付15萬元予被告。2.被告於
    98年1月12日向告訴人黃金玉訛稱其弟廖學海投資百家樂遊
    藝場，願讓告訴人黃金玉出資50萬元，可依賺賠分取紅利，
    致告訴人黃金玉陷於錯誤，而交付50萬元予被告。因認被告
    就此2部分亦涉犯刑法第339條第1項之詐欺取財罪嫌云云。
(二)、經查：
  1.就告訴人蘇淑玲交付15萬元予被告部分：
    證人蘇淑玲業於原審審理時證稱：「（起訴書附表）編號6
    的15萬元好像是被告公司需要基金的業績，這筆15萬元是借
    給被告去買公司的基金，如果賺錢的話，基金的獲利就會給
    我，被告沒有跟我提到如果基金賠的話要如何處理，這筆錢
    沒有講到要如何計算利息的問題，被告說基金要放幾個月，
    所以沒有講什麼時候要還我。」、「（你方稱98年6月25日
    的15萬元，是因為被告說要買公司基金的績效，所以你才借
    15萬元給被告，跟你在偵查中所說是她說同事需用錢，才向
    你借錢給她同事不同，究竟何者為真？）98年6月25日這筆
    15萬元是要借給被告去買公司基金，並不是要借給同事用的
    。」、「（你知不知道被告拿了15萬元去買什麼基金？）不
    知道。」、「（基金有無獲利？）不知道，被告也沒有把獲
    利的錢給過我，我沒有去問過被告這件事。」、「（你為什
    麼都不用問？）那時被告說獲利的錢會直接匯給我。」等語
    明確，核與被告就此部分所辯：該15萬元是其跟蘇淑玲說行
    員有基金的業績，向蘇淑玲借錢後有去買基金，其跟蘇淑玲
    說賺的錢會給他紅利，如果沒賺就算是其借的錢，而且其每
    月有給蘇淑玲3,150元的利息，那基金現在已經不在了等語
    相符。本院審酌證人蘇淑玲於偵查中並未就上開98年6月25
    日交付被告之15萬元款項究竟如何受詐騙等情詳為指訴，而
    依證人蘇淑玲於原審審理時所證情詞可知，被告向蘇淑玲借
    用該筆款項時，並無虛捏他人名義而為，蘇淑玲交付該筆款
    項予被告時，亦清楚知悉該筆15萬元要交付被告投資基金使
    用甚明。至被告用以投資何檔基金、獲利如何，則非所問，
    顯見證人蘇淑玲斯時業已評估過被告之信用性後始同意出借
    款項，則被告自無施用詐術之情形，且證人蘇淑玲亦無陷於
    錯誤而交付款項之情可言，此外，復無其他積極之證據足資
    認定檢察官就此部分所指之「詐術」、「陷於錯誤」情形究
    為何指。是此部分尚屬不能證明被告犯罪，原應為無罪之諭
    知，惟公訴人以此部分與被告對告訴人蘇淑玲所犯前開有罪
    部分，有接續犯之實質上一罪關係，在審判上不可分，爰不
    另為無罪之諭知。
  2.就告訴人黃金玉交付50萬元予被告部分：
  (1)證人黃金玉業於偵查中證稱：「（你是否每年都會拿錢給廖
    秋娜投資賭場？）沒有，她只說過年期間她弟弟經營賭場，
    1股100萬元，說50萬元讓我投資，投資部分我有同意，過年
    後我要取回，就拿不回來，她說投資不是想拿回來就可以。
    」等語；及於原審審理時證稱：「（起訴書附表編號2那筆
    被告借款時的理由是什麼？）被告當初說他弟弟98年的那次
    農曆過年要開賭場要投資，被告說投資一股要100萬元，被
    告與我各自投資50萬元，我是在98年1月13日把48萬元從我
    的兆豐銀行中臺中分行行員帳戶轉到被告的同一銀行行員帳
    戶，我的帳號是00000000000，我匯48萬元的原因是被告說
    50萬元扣2萬元，以48萬元作為投資50萬元的本金，被告說
    投資有賺的話我可以分紅，被告沒有說得很清楚，我們當初
    約定這筆錢是投資款，被告說如果賠了就沒得分紅，被告是
    說每個月結算紅利，但被告每個月給我的錢都不一樣，我沒
    有去看那家賭場，紅利是領到98年的下半年度被告都還有賭
    場的獲利給我，從我的存簿中可看出在98年4月15日時被告
    在我的存摺裡面寫投資款（50萬）負58000元，因為這本存
    摺我放在被告那裡，由被告保管，存摺上的手寫註記是被告
    寫的。」、「（只要被告在存摺內寫投資50萬元的部分就是
    指起訴書附表編號所載的那筆投資款嗎？）是。」、「（實
    際上被告的弟弟有無經營賭場，你知不知道？）我不知道。
    」、「（被告弟弟有曾經因投資賭場交付給你1、2萬元或1
    、20萬元的獲利？）交付1、2萬元的是有過，而且是直接匯
    入我的存摺。」等語明確，及經證人黃金玉於99年9月28日
    以書狀陳明：其係於98年1月10日匯款50萬元至被告之兆豐
    銀行中臺中分行帳戶內，作為如起訴書附表編號2之投資款
    等語在卷（見原審卷第124至125頁），並有黃金玉之存摺封
    面及內頁影本1紙附卷可參（見原審審理卷第126頁），顯見
    證人黃金玉所言有於98年1月10日匯款50萬元給被告作為投
    資廖學海經營之賭場等語，應屬真實可採。至證人黃金玉於
    原審審理中所陳係98年1月13日匯款48萬元至被告帳戶等語
    ，應屬記憶模糊所致，而起訴書附表編號2就此部分所載借
    款時間「98年1月12日」亦非正確，本院均不予採認。
  (2)又證人廖學海亦於原審審理時證稱：「（98年1月間到農曆
    過年前廖秋娜有無拿100萬元給你？）是在97年底拿給我，
    是接近98年農曆過年約97年12月底的時間拿給我，因為我們
    鄉下地方在過年期間有聚賭，廖秋娜有拿100萬元投資我，
    投資金額是每10天結算一次紅利，只有從98年1月到2月中左
    右。」、「（你說廖秋娜拿100萬元投資你該次賭場紅利，
    你都有結算給她嗎？）有結算過紅利，但是有虧損的時候，
    總結給廖秋娜多少紅利我不知道，因為紅利是每一次結算就
    給她了，大約都是幾萬元，但我最後歸還給廖秋娜的本金約
    七十幾萬元，我約98年3月初就歸還廖秋娜該七十幾萬元的
    本金。」、「（廖秋娜有無說那100萬元中有50萬元是黃金
    玉投資的？）沒有。」等語，則依證人廖學海所述「98年農
    曆年前97年12月底」即相當於國曆98年1月中詢至下旬（按
    98年1月26日為農曆正月初一），而證人黃金玉匯款50萬元
    予被告之時間為「98年1月10日」，係在被告交付1百萬元投
    資款予證人廖學海之前，顯見被告辯稱：其向黃金玉說過年
    期間有賭場需人投資，問她要不要投資，黃金玉說她要投資
    50萬元，其跟她說有賺錢可分紅，沒賺錢要負擔損失，其沒
    說是哪家賭場等語，應非無據。
  (3)雖證人黃金玉另於原審99年10月22日審判時證稱：被告說他
    弟弟投資百家樂遊藝場，是在逢甲大學那邊，是議員警察才
    能投資，其他人不能投資，因為廖秋娜是姐姐的關係，才能
    加入，投資一股就是100萬元，廖秋娜資金沒那麼多，所以
    她要我出50萬元投資，廖秋娜說他弟弟做很久了很穩，有利
    潤，沒有提供伊經營賭場的文字書面資料給伊看，只是用口
    頭向伊說明上開內容而已；廖秋娜一開始說廖學海投資的不
    是賭場，而是投資一般的電動玩具店，廖秋娜說風險不是很
    大，她說是投資，有賺有賠；她一開始有說有分紅會給伊，
    不是每個月跟伊講分紅的情形，伊有問過廖秋娜，廖秋娜說
    都賠錢，因為對方會跟她算，如果有賺錢她會拿分紅給伊，
    如果到時賠錢有可能還要出資，但實際賺賠的情形伊沒有跟
    廖秋娜詳細瞭解過，投資之後廖秋娜也沒有向伊解釋細節；
    廖秋娜就此部分並未說有利息等語。惟依證人黃金玉就此部
    分之證詞全盤觀之，可知被告確有向黃金玉表示要於98年農
    曆過年期間投資賭場，投資賺錢可分紅利等語，黃金玉即同
    意投資50萬元，而將該50萬元交付被告，被告就此部分並無
    虛捏他人名義而為，亦未應允要給予任何利息甚明。是以，
    黃金玉交付該筆50萬元予被告時，係清楚知悉該筆款項係要
    與被告合股投資賭場使用，衡情，黃金玉當係經仔細評估投
    資風險後同意投資，始為上舉，被告就此部分自無施用詐術
    情形，黃金玉亦無任何因相信詐術陷於錯誤而交付財物之情
    可言。至被告事後有無返還該50萬元投資款、有無交付紅利
    、有無告知黃金玉關於投資賺賠情形等節，要屬渠等因民事
    法律關係所生之債權債務糾葛，並非刑法第339條第1項之詐
    欺取財罪欲處罰之範疇，黃金玉就此部分自應另循民事訴訟
    途徑解決。
  (4)此外，復查無其他積極證據足以證明此部分檢察官所指之「
    詐術」、「陷於錯誤」情形究為何指。是此部分尚屬不能證
    明被告犯罪，原應為無罪之諭知，惟公訴人以此部分與被告
    對告訴人黃金玉所犯前開有罪部分，有接續犯之實質上一罪
    關係，在審判上不可分，爰不另為無罪之諭知。
四、原審認被告有罪部分罪證明確，因予論罪科刑，固非無見。
    惟原判決有下列可議之處：(一)、被告就如附表一、附表二所
    示多次詐欺取財犯行，並無論以接續犯之餘地，而應回歸一
    般刑法上行為單、複數之認定，予以分論併罰，較為妥適，
    已如前述。然原判決認「被告就其對告訴人蘇淑玲、黃金玉
    分別所犯詐欺取財罪，雖各接續為數次詐欺取財之動作，然
    其所為數次動作各係於密接之時地為之，各侵害同一被害人
    之法益，各係接續犯之實質上一罪關係，應各論以一罪。」
    自有違誤。(二)、原判決附表二之編號序次原應為編號1至6，
    惟因漏列編號2，致其編號序次於1之後列記為3至7，亦有未
    合。(三)、被告業於99年5月27日與被害人蘇淑玲達成和解，
    有和解書影本1份附於原審卷（第18頁）可按。惟原判決於
    審酌被告犯罪情狀時，猶謂被告未向蘇淑玲清償債務或為任
    何損害賠償處置，對被害人蘇淑玲所受財產上損害並無積極
    填補之意等語，自有未洽。是檢察官上訴指摘原判決對附表
    一、附表二所示詐欺取財犯行分別以接續犯論處為不當，為
    有理由，且原判決復有上開(二)(三)所載可議之處，即屬無可維
    持，自應由本院予以撤銷改判。爰審酌被告之素行、智識程
    度、犯罪之動機及目的是因自己先前屢向黃金玉及其他債權
    人借款供己投資股票之用，且於借款時為打動該等債權人，
    均允以高利，致其因投資失利，資力不佳之後，復須背負大
    筆債務及須按月給付利息，致其資金周轉不靈之際，為圖自
    己不法之所有，心生貪念，分以如附表一、附表二所示詐術
    內容，欺騙告訴人蘇淑玲、黃金玉，因而致蘇淑玲、黃金玉
    受有如附表一、附表二所載鉅額之損害（分別為695萬2750
    元、943萬元），其惡性非輕、被害人蘇淑玲及黃金玉所受
    之損害鉅大、被告已與被害人蘇淑玲達成和解，惟每月僅能
    償還5千元，有和解書影本1份附於原審卷可參，尚未與被害
    人黃金玉達成和解，難認其犯後態度為佳等一切情狀，分別
    量處如附表一、附表二所示之刑，並定其應執行之刑。至被
    告盜用蘇淑玲印章所生之印文，非屬刑法第219條所規定應
    沒收之物；及被告所偽造之取款憑條，業已交銀行收執，並
    非被告所有之物，均不予宣告沒收，併此敘明。
據上論斷，應依刑事訴訟法第369條第1項前段、第364條、第299
條第1項前段，刑法第216條、第210條、第339條第1項、第55條
、第51條第5款，刑法施行法第1條之1第1項，判決如主文。
本案經檢察官王清杰到庭執行職務。
中    華    民    國   100    年    4     月    28    日
            刑事第八庭  審判長法  官  羅  得  村
                              法  官  李  雅  俐
                              法  官  簡  源  希
以上正本證明與原本無異。
詐欺取財罪部分不得上訴；行使偽造私文書部分得上訴。
如不服本判決應於收受送達後十日內向本院提出上訴書狀，其未
敘述上訴之理由者，並得於提起上訴後十日內向本院補提理由書
（均須按他造當事人之人數附繕本）「切勿逕送上級法院」。
                              書記官  李  宜  珊
中    華    民    國   100    年    4     月    28    日
附錄本案論罪科刑法條：
刑法第210條
偽造、變造私文書，足以生損害於公眾或他人者，處5年以下有
期徒刑。
刑法第216條
行使第210條至第215條之文書者，依偽造、變造文書或登載不實
事項或使登載不實事項之規定處斷。
刑法第339條第1項
意圖為自己或第三人不法之所有，以詐術使人將本人或第三人之
物交付者，處5年以下有期徒刑、拘役或科或併科1千元以下罰金
。
附表一（告訴人蘇淑玲部分）
┌──┬────┬─────┬─────────────┬─────────┬──────┐
│編號│詐騙時間│詐騙金額（│被告實施之詐術內容        │蘇淑玲交付款項之方│主      文  │
│    │        │新台幣）  │                          │式及時間          │            │
├──┼────┼─────┼─────────────┼─────────┼──────┤
│1.  │97年10、│250萬元   │詐稱係同事謝玲玉之夫急需用│蘇淑玲於97年10月9 │廖秋娜犯詐欺│
│    │11月間  │          │錢，向蘇淑玲借款3百萬元， │日以國泰人壽保單質│取財罪，處有│
│    │        │          │可依謝玲玉之行員優惠存款利│借1百萬元匯入其交 │期徒刑壹年貳│
│    │        │          │率13％計算利息，蘇淑玲陷於│付被告保管之兆豐銀│月。        │
│    │        │          │錯誤，乃先後交付共計250萬 │行中台中分行204603│            │
│    │        │          │元之款項予被告。          │49821帳戶內、於97 │            │
│    │        │          │                          │年11月6日以上開保 │            │
│    │        │          │                          │單質借120萬元匯入 │            │
│    │        │          │                          │上開帳戶、於97年11│            │
│    │        │          │                          │月21日以上開保單質│            │
│    │        │          │                          │借30萬元匯入上開帳│            │
│    │        │          │                          │戶。              │            │
├──┼────┼─────┼─────────────┼─────────┼──────┤
│2.  │98年8月6│487,750元 │詐稱係同事副理需要用錢，可│蘇淑玲於98年8月6日│廖秋娜犯詐欺│
│    │日      │          │依行員優惠存款年利率13％計│匯款至被告之兆豐銀│取財罪，處有│
│    │        │          │息或每借1百萬元取得每月利 │行中台中分行帳戶  │期徒刑伍月。│
│    │        │          │息3萬元之方式，蘇淑玲陷於 │                  │            │
│    │        │          │錯誤，乃交付左列扣除利息後│                  │            │
│    │        │          │之款項予被告。            │                  │            │
├──┼────┼─────┼─────────────┼─────────┼──────┤
│3.  │98年9月9│567,000元 │詐稱係同事副理需要用錢，可│蘇淑玲於98年9月9日│廖秋娜犯詐欺│
│    │日      │          │依行員優惠存款年利率13％計│匯款至被告之兆豐銀│取財罪，處有│
│    │        │          │息或每借1百萬元取得每月利 │行中台中分行帳戶  │期徒刑陸月。│
│    │        │          │息3萬元之方式，蘇淑玲陷於 │                  │            │
│    │        │          │錯誤，乃交付左列扣除利息後│                  │            │
│    │        │          │之款項予被告。            │                  │            │
├──┼────┼─────┼─────────────┼─────────┼──────┤
│4.  │98年9月 │955,000元 │詐稱係同事副理需要用錢，可│蘇淑玲於98年9月11 │廖秋娜犯詐欺│
│    │11日    │          │依行員優惠存款年利率13％計│日匯款至被告之兆豐│取財罪，處有│
│    │        │          │息或每借1百萬元取得每月利 │銀行中台中分行帳戶│期徒刑玖月。│
│    │        │          │息3萬元之方式，蘇淑玲陷於 │                  │            │
│    │        │          │錯誤，乃交付左列扣除利息後│                  │            │
│    │        │          │之款項予被告。            │                  │            │
├──┼────┼─────┼─────────────┼─────────┼──────┤
│5.  │98年9月 │100萬元   │詐稱係同事副理需要用錢，可│蘇淑玲以不詳方式交│廖秋娜犯詐欺│
│    │22日    │          │依行員優惠存款年利率13％計│付予被告          │取財罪，處有│
│    │        │          │息或每借1百萬元取得每月利 │                  │期徒刑拾月。│
│    │        │          │息3萬元之方式，蘇淑玲陷於 │                  │            │
│    │        │          │錯誤，乃交付左列款項予被告│                  │            │
│    │        │          │。                        │                  │            │
├──┼────┼─────┼─────────────┼─────────┼──────┤
│6.  │98年10月│50萬元    │詐稱係同事副理需要用錢，可│蘇淑玲以不詳方式交│廖秋娜犯詐欺│
│    │1日     │          │依行員優惠存款年利率13％計│付予被告          │取財罪，處有│
│    │        │          │息或每借1百萬元取得每月利 │                  │期徒刑伍月。│
│    │        │          │息3萬元之方式，蘇淑玲陷於 │                  │            │
│    │        │          │錯誤，乃交付左列款項予被告│                  │            │
│    │        │          │。                        │                  │            │
├──┼────┼─────┼─────────────┼─────────┼──────┤
│7.  │98年11月│943,000元 │詐稱係同事副理需要用錢，可│蘇淑玲於98年11月24│廖秋娜犯詐欺│
│    │24日    │          │依行員優惠存款年利率13％計│日匯款至被告之兆豐│取財罪，處有│
│    │        │          │息或每借1百萬元取得每月利 │銀行中台中分行帳戶│期徒刑玖月。│
│    │        │          │息3萬元之方式，蘇淑玲陷於 │                  │            │
│    │        │          │錯誤，乃交付左列扣除利息後│                  │            │
│    │        │          │之款項予被告。            │                  │            │
│    │        │          │                          │                  │            │
└──┴────┴─────┴─────────────┴─────────┴──────┘
附表二（告訴人黃金玉部分）
┌──┬────┬─────┬─────────────┬─────────┬──────┐
│編號│詐騙時間│詐騙金額（│被告實施之詐術內容        │黃金玉交付款項之方│主       文 │
│    │        │新台幣）  │                          │式及時間          │            │
│    │        │          │                          │                  │            │
├──┼────┼─────┼─────────────┼─────────┼──────┤
│1.  │98年1月 │48萬元    │詐稱若透過被告將48萬元置於│黃金玉於左列時間以│廖秋娜犯詐欺│
│    │13日    │          │兆豐銀行中台中分行行員蔡亞│語音轉帳方式匯款至│取財罪，處有│
│    │        │          │茜之優惠存款帳戶內，每月可│被告之兆豐銀行中台│期徒刑伍月。│
│    │        │          │取得按優惠存款年利率13%計 │中分行帳戶。      │            │
│    │        │          │算利息中之4千元獲利，黃金 │                  │            │
│    │        │          │玉陷於錯誤，乃交付左列款項│                  │            │
│    │        │          │予被告。                  │                  │            │
├──┼────┼─────┼─────────────┼─────────┼──────┤
│2.  │98年2月 │48萬元    │詐稱若透過被告將48萬元置於│同編號1.          │廖秋娜犯詐欺│
│    │10日    │          │兆豐銀行中台中分行行員謝玲│                  │取財罪，處有│
│    │        │          │玉之優惠存款帳戶內，每月可│                  │期徒刑伍月。│
│    │        │          │取得按優惠存款年利率13%計 │                  │            │
│    │        │          │算利息中之4千元獲利，黃金 │                  │            │
│    │        │          │玉陷於錯誤，乃交付左列款項│                  │            │
│    │        │          │予被告。                  │                  │            │
├──┼────┼─────┼─────────────┼─────────┼──────┤
│3.  │98年2月 │48萬元    │詐稱若透過被告將48萬元置於│同編號1.          │廖秋娜犯詐欺│
│    │27日    │          │兆豐銀行中台中分行行員江俊│                  │取財罪，處有│
│    │        │          │宏之優惠存款帳戶內，每月可│                  │期徒刑伍月。│
│    │        │          │取得按優惠存款年利率13%計 │                  │            │
│    │        │          │算利息中之4千元獲利，黃金 │                  │            │
│    │        │          │玉陷於錯誤，乃交付左列款項│                  │            │
│    │        │          │予被告。                  │                  │            │
├──┼────┼─────┼─────────────┼─────────┼──────┤
│4.  │98年4月 │48萬元    │詐稱若透過被告將48萬元置於│同編號1.          │廖秋娜犯詐欺│
│    │10日    │          │兆豐銀行中台中分行行員詹芝│                  │取財罪，處有│
│    │        │          │萁之優惠存款帳戶內，每月可│                  │期徒刑伍月。│
│    │        │          │取得按優惠存款年利率13%計 │                  │            │
│    │        │          │算利息中之4千元獲利，黃金 │                  │            │
│    │        │          │玉乃陷於錯誤交付左列款項予│                  │            │
│    │        │          │被告。                    │                  │            │
├──┼────┼─────┼─────────────┼─────────┼──────┤
│5.  │98年4月 │40萬元    │詐稱若透過被告將40萬元置於│同編號1.          │廖秋娜犯詐欺│
│    │30日    │          │兆豐銀行中台中分行行員楊珍│                  │取財罪，處有│
│    │        │          │珍之優惠存款帳戶內，每月可│                  │期徒刑伍月。│
│    │        │          │取得按優惠存款年利率13%計 │                  │            │
│    │        │          │算利息中之4千元獲利，黃金 │                  │            │
│    │        │          │玉陷於錯誤乃交付左列款項予│                  │            │
│    │        │          │被告。                    │                  │            │
├──┼────┼─────┼─────────────┼─────────┼──────┤
│6.  │98年3月 │87萬元    │詐稱謝玲玉公公病逝，需100 │同編號1.          │廖秋娜犯詐欺│
│    │12日    │          │萬元繳納遺產稅，待其土地出│                  │取財罪，處有│
│    │        │          │售後即可清償，黃金玉陷於錯│                  │期徒刑捌月。│
│    │        │          │誤，乃交付左列扣除利息後之│                  │            │
│    │        │          │款項予被告。              │                  │            │
├──┼────┼─────┼─────────────┼─────────┼──────┤
│7.  │98年5月 │298,000元 │詐稱係蘇淑玲借款30萬元，黃│黃金玉於左列時間以│廖秋娜犯詐欺│
│    │21日    │          │金玉陷於錯誤，乃交付左列扣│現金匯至被告之兆豐│取財罪，處有│
│    │        │          │除利息後之款項予被告。    │銀行中台中分行帳戶│期徒刑肆月。│
│    │        │          │                          │                  │            │
├──┼────┼─────┼─────────────┼─────────┼──────┤
│8.  │98年9月4│442,000元 │詐稱係蘇淑玲借款45萬元，並│黃金玉於左列時間匯│廖秋娜犯行使│
│    │日      │          │指定黃金玉要將款項匯入蘇淑│款至被告指定之蘇淑│偽造私文書罪│
│    │        │          │玲之兆豐銀行中台中分行帳戶│玲兆豐銀行中台中分│，處有期徒刑│
│    │        │          │，黃金玉陷於錯誤，乃交付左│行帳戶            │陸月。      │
│    │        │          │列扣除利息後之款項予被告。│                  │            │
│    │        │          │被告於同日，在兆豐銀行中台│                  │            │
│    │        │          │中分行，利用其代蘇淑玲保管│                  │            │
│    │        │          │帳戶存摺、印章之機會，未經│                  │            │
│    │        │          │蘇淑玲同意，即以蘇淑玲之印│                  │            │
│    │        │          │章盜蓋在兆豐銀行新台幣存摺│                  │            │
│    │        │          │類存款取款憑條上，而偽造蘇│                  │            │
│    │        │          │淑玲名義之取款憑條，再持上│                  │            │
│    │        │          │開取款憑條、蘇淑玲存摺、印│                  │            │
│    │        │          │章，向兆豐銀行台中分行之不│                  │            │
│    │        │          │知情行員辦提款，同時行使偽│                  │            │
│    │        │          │造私文書，致該銀行行員誤以│                  │            │
│    │        │          │蘇淑玲本人領款，乃交付442,│                  │            │
│    │        │          │000元予廖秋娜，足以生損害 │                  │            │
│    │        │          │於蘇淑玲本人及兆豐銀行中台│                  │            │
│    │        │          │中分行對於客戶存款正確性。│                  │            │
├──┼────┼─────┼─────────────┼─────────┼──────┤
│9.  │98年12月│50萬元    │詐稱其弟廖學海經營公司資金│黃金玉於左列時間匯│廖秋娜犯詐欺│
│    │29日    │          │有缺口，急需資金50萬元，會│款至被告之兆豐銀行│取財罪，處有│
│    │        │          │於99年1月29日還清，黃金玉 │中台中分行帳戶    │期徒刑陸月。│
│    │        │          │陷於錯誤，乃交付左列款項予│                  │            │
│    │        │          │被告。                    │                  │            │
├──┼────┼─────┼─────────────┼─────────┼──────┤
│10.  │99年1月 │2百萬元、3│詐稱其弟廖學海經營公司經營│黃金玉於99年1月14 │廖秋娜犯詐欺│
│    │14日、15│百萬元    │黃金期貨，從事信用狀買賣急│日、15日先後以網路│取財罪，處有│
│    │日      │          │需5百萬元資金周轉，3日內可│轉帳、語音轉帳方式│期徒刑壹年拾│
│    │        │          │還清，黃金玉陷於錯誤，乃接│匯款至被告之兆豐銀│月。        │
│    │        │          │續交付左列款項予被告。    │行中台中分行帳戶  │            │
└──┴────┴─────┴─────────────┴─────────┴──────┘